# 债务重组损益何时确认？

提问人：一云 时间：2023-01-09 20:03:17
陈老师：
《债务重组准则应用指南》中说：债务人在债务的现时义务解除时，终止确认债务。
我现在弄不懂债务的现时义务指什么？ 怎样算债务的现时义务解除了？是按照债务重组协议全部履行完毕，才算债务的现时义务解除了吗？
《债务重组准则应用指南》里还说：如果对债务合同条款做出实质性修改形成重组债务，或者双方签订债务重组协议，以承担实质上不同的重组债务方式替换债务的，债务人应当终止确认原债务，同时按照修改后的条款确认一项新金融负债。 其中，如果重组债务未来现金流量现值与原债务的剩余期间现金流量现值之间的差异超过10%，则意味着新的合同条款进行了实质性修改或重组债务实质上是不同的。
——-那如果新重组协议符合上述实质性修改，那就可以在签订重组协议时终止确认原债务吗？ 不考虑原债务的现时义务是否解除了吗？
有个实务问题：某企业现在有 1 笔债务跟债权人和解了，和解协议签好了，主要条款是：减免一部分债务金额，然后剩下的分期付款，分期付款的期限是 2 年，在签订和解协议日后一个月内支付70%，剩下的 2 年内分期付款。
那问题来了，该笔债务重组损益是待债务人全部按新重组协议付款后再确认，还是我们来判断新债务重组协议是否发生了实质性修改，如果发生了实质性修改，就在签署协议日就终止确认原来债务？
如果协议日不能终止确认原债务，那原债务负担的利息也要继续计提吗？
一云

回答人：chenyiwei
现时义务何时解除，更多地是一个法律问题，建议就具体个案咨询律师。
《监管规则适用指引——会计类第 1 号》之“1-20 债务重组收益的确认”：“对于上市公司因破产重整而进行的债务重组交易，由于涉及破产重整的债务重组协议执行过程及结果存在重大不确定性，因此，上市公司通常应在破产重整协议履行完毕后确认债务重组收益，除非有确凿证据表明上述重大不确定性已经消除。”。
《 2021 年上市公司年报会计监管报告》：“年报分析发现，部分上市公司临近资产负债表日，通过突击实施大额债务重组交易方式，以期实现净资产转正并规避财务类退市。该类债务重组交易主要以债务豁免方式进行，豁免方包括不良资产管理公司、地方国资公司及其他上市公司重整投资人等单位，债务豁免方式包括债权人直接豁免上市公司债务、重整投资人期末突击购买上市公司债权后再行豁免等多种形式。除债务豁免外，豁免方亦承诺协助上市公司解决资金占用、推进上市公司完成资产重组等事项。对于该类债务豁免事项，上市公司应严格按照企业会计准则相关规定进行会计处理，充分考虑截至资产负债表日相关方已签署的债务豁免协议是否履行了必要的内部决议及审批程序，豁免协议是否具备法律效力，豁免协议与相关承诺事项关系、豁免是否附带条件、是否导致豁免事项存在被撤销可能性，是否有确凿证据表明豁免协议能够有效执行等情况，只有在其不再负有偿债现时义务时才能终止确认债务并确认债务重组利得。”。